最高法院刑事判決　　　　　　　　　 110年度台上字第5993號
上　訴　人　張允亮




上列上訴人因違反組織犯罪防制條例案件，不服臺灣高等法院高
雄分院中華民國110年7月29日第二審更審判決（110 年度上更一
字第3號，起訴案號：臺灣高雄地方檢察署107年度少連偵字第77
、96、127、134、163號，107年度偵字第11744 號），提起上訴
，本院判決如下：
    主  文
上訴駁回。
    理  由
一、按刑事訴訟法第377 條規定，上訴於第三審法院，非以判決
    違背法令為理由，不得為之。是提起第三審上訴，應以原判
    決違背法令為理由，係屬法定要件。如果上訴理由書狀並未
    依據卷內訴訟資料，具體指摘原判決不適用何種法則或如何
    適用不當，或所指摘原判決違法情事，顯與法律規定得為第
    三審上訴理由之違法情形，不相適合時，均應認其上訴為違
    背法律上之程式，予以駁回。
二、本件原判決撤銷第一審關於其附表一編號1 部分之科刑判決
    ，改判仍從一重論處上訴人乙○○犯指揮犯罪組織罪刑（另
    想像競合犯組織犯罪防制條例第3條第1項後段之參與犯罪組
    織、第4條第1項之招募他人加入犯罪組織，洗錢防制法第14
    條第1項之一般洗錢，及刑法第339條之4第1項第2款之3人以
    上共同詐欺取財、第339條之2第1 項之以不正方法由自動付
    款設備取得他人財物等罪；處有期徒刑3年4月，並應於刑之
    執行前，令入勞動場所，強制工作3年）。
三、按證據的取捨、證據的證明力及事實的認定，都屬事實審法
    院自由裁量、判斷之職權；如其此項裁量、判斷，並不違反
    客觀存在的經驗法則或論理法則，即無違法可指，觀諸刑事
    訴訟法第155條第1項規定甚明。且既已於判決內論敘其何以
    作此判斷的心證理由者，即不得單憑主觀，任意指摘其有違
    誤，而據為提起第三審上訴的合法理由。查原判決係綜合全
    案證據資料及其調查證據之結果，併採取上訴人之不利己供
    敘，及告訴人甲○○在警詢中之指證，暨證人即共同被告江
    威俊（已經第一審另案判處罪刑）及少年江○源、江○憲、
    黃○模（以上3 人之名字均詳卷）等分別在審理中所為互核
    相符且不利上訴人之供證，卷內與上開不利上訴人之供證相
    符之證據資料，依法認定上訴人有其事實欄所載參與及指揮
    犯罪組織，暨招募他人加入犯罪組織、加重詐欺、一般洗錢
    等犯行，已載敘所憑之證據及理由，並就上訴人否認有指揮
    犯罪組織犯行，所執：伊僅單純加入而參與本案詐欺集團，
    並非居於指揮之地位云云之辯解，如何認不足採信，亦依卷
    內證據資料詳予指駁及說明。復就所確認之事實，說明上訴
    人除介紹、招攬同案共同正犯江威俊加入本案車手集團外，
    再經江威俊之引介，而共同招攬少年江○源、江○憲及黃○
    模（但無從認定上訴人知悉上開3 人為少年）等人加入所屬
    集團，其就在集團中擔任車手頭，並負責指揮車手、指示工
    作地點、交付工作手機予該集團內之車手、指定集團內車手
    領取被害人款項、指派部分工作內容、收取車手所領款項以
    轉交上手，及分配報酬予車手，且對車手之不法報酬有部分
    調整審酌之權限等之所為，已該當上開指揮犯罪組織、參與
    犯罪組織、招募他人加入犯罪組織等罪名之論據（見原判決
    第5 至10頁，即理由㈡、㈢、㈣）。所為論斷，核無悖於論
    理法則與經驗法則，且有卷內證據資料可資覆按，於法並無
    不合，自不得任意指為違法。
四、上訴意旨猶謂：伊僅參與本案詐欺集團，並無指揮該集團車
    手為任何工作，也無權指示分派工作，車手均由詐欺集團機
    房人員統一下達指示，且告知伊該如何行動，而據以勾稽車
    手應提領及交付之款項是否正確，可見伊並非有權指示之人
    。且由江威俊及其他車手之證述，可知伊在本案詐欺集團中
    所扮演之角色，顯未達指揮之程度；至於報酬之決定，集團
    給伊等之報酬是固定的，伊無調整報酬權限，只能就自己領
    得的報酬分給車手一點，此為伊自己報酬之分配權限，與集
    團中居于核心地位有指揮調整各工作者之報酬，係屬二事，
    原審之認定顯有違誤云云，而仍執陳詞再事爭辯外，並對原
    審採證認事職權之適法行使，暨原判決已明白論斷之事項，
    徒憑己見而為指摘，顯與法律規定得為第三審上訴理由之違
    法情形不相適合。
五、綜上，應認本件關於指揮犯罪組織等部分之上訴違背法律上
    之程式，予以駁回。至於上訴人想像競合犯以不正方法由自
    動付款設備取得他人財物罪部分，第一、二審均為有罪之認
    定，依刑事訴訟法第376條第1項第1 款之規定，核屬不得上
    訴於第三審法院之案件。其上開重罪部分之上訴既不合法，
    自無從就此輕罪部分為實體判決，應併從程序上予以駁回。
    又本院為法律審，本件且從程序上駁回上訴，上訴人請求本
    院（改判），給予改過自新之機會云云，自屬無從審酌，附
    此敘明。
據上論結，應依刑事訴訟法第395條前段，判決如主文。
中    華    民    國   110    年    11    月    10    日
                  刑事第五庭審判長法  官  吳  信  銘  
                                  法  官  梁  宏  哲  
                                  法  官  沈  揚  仁  
                                  法  官  蔡  廣  昇  
                                  法  官  何  菁  莪  
本件正本證明與原本無異
                                  書記官
中    華    民    國   110    年    11    月    19    日